臺灣板橋地方法院刑事判決　　　　　　　95年度訴字第1986號
公　訴　人　臺灣板橋地方法院檢察署檢察官
被　　　告　丁○○
指　　　定
義務辯護人　施習盛律師
上列被告因違反毒品危害防制條例案件，經檢察官提起公訴（95
年度偵字第7847號），本院判決如下：
    主  文
丁○○連續轉讓第二級毒品，處有期徒刑貳年，扣案甲基安非他
命陸包（驗餘毛重壹點柒柒公克），沒收銷燬之。
    事  實
一、丁○○明知甲基安非他命（屬安非他命類，以下簡稱安非他
    命）為毒品危害防制條例所列管之第二級毒品，猶基於轉讓
    之概括犯意，為下列行為：
  (一)於民國95年2 月5 日某時許，在臺北縣新莊市○○路○ 段某
    處路邊，以新臺幣（下同）3000元之對價，有償轉讓安非他
    命約1 公克予乙○○。
  (二)又於95年2 月下旬某日，在臺北縣樹林市鎮○街樹林火車站
    前，以2000元之價格，有償轉讓安非他命予乙○○，數量約
    0 點5 公克。
  (三)復於95年3 月27日晚間10時許，在臺北縣新莊市○○路○ 段
    458 號1 樓便利商店前，將安非他命約0 點1 公克，以400
    元之對價，有償轉讓予乙○○。
  (四)嗣於95年3 月28日凌晨2 時許，丁○○駕駛車牌號碼2905-K
    C 號自用小客車搭載不知情之甲○○、丙○○，至上址便利
    商店前，擬以1000元之對價有償轉讓安非他命1 包予乙○○
    ，尚未交付，即為警當場查獲，並扣得甲基安非他命6 包、
    電子磅秤1 台、玻璃球3 個、分裝勺1 枝、分裝袋84只、行
    動電話1 具（序號000000000000000 號，含門號0000000000
    之SIM 卡1 枚），致未得逞。
二、案經臺北縣政府警察局土城分局報請臺灣板橋地方法院檢察
    署檢察官偵查起訴。
    理  由
壹、被告丁○○於警詢中之自白及甲○○、乙○○於警詢、檢察
    官訊問時所為陳述之證據能力：
  (一)按被告之自白，非出於強暴、脅迫、利誘、詐欺、疲勞訊問
    、違法羈押或其他不正之方法，且與事實相符者，得為證據
    ，刑事訴訟法第156 條第1 項定有明文。被告於警詢時未受
    不法取供，此據被告於本院準備程序供承在卷（見本院95年
    8 月2 日準備程序筆錄），復經調查其他必要之證據，其所
    為自白與事實相符（詳後述），自得為證據。
  (二)次按被告以外之人於檢察事務官、司法警察官或司法警察調
    查中所為陳述，與審判中不符時，其先前之陳述具有較可信
    之特別情況，且為證明犯罪事實存否所必要者，得為證據，
    刑事訴訟法第159 條之2 規定甚明。乙○○於警詢時之陳述
    ，為本案被告以外之人於審判外之陳述，且與審判中所為陳
    述未盡相符，茲以乙○○於警詢時陳述內容詳盡，距行為時
    間較為接近，其於檢察官訊問時，具結後仍為相同之陳述，
    顯有較可信之特別情況，並為證明犯罪事實存否所必要，應
    認有證據能力。
  (三)又被告以外之人於審判外之陳述，經當事人於審判程序同意
    作為證據，法院審酌該言詞陳述或書面陳述作成時之情況，
    認為適當者，得為證據，為刑事訴訟法第159 條之5 第1 項
    所明定。甲○○於警詢時及乙○○於檢察官訊問時所為陳述
    ，均為被告以外之人於審判外之陳述，惟被告及辯護人於審
    判程序同意作為證據（見本院96年1 月25日審判筆錄），本
    院審酌渠等言詞陳述之情況，認為適當，均應認有證據能力
    。
貳、認定犯罪事實之證據及理由：
一、訊據被告矢口否認有何轉讓安非他命犯行，辯稱：乙○○係
    向甲○○購買安非他命，伊僅代為聯絡，扣案安非他命、分
    裝袋均為甲○○所有云云。經查：
  (一)上揭事實，業據被告於警詢時坦承：「有販賣安非他命給乙○○，共有4 次。第1 次於95年2 月5 日，在新莊市○○路
    ○ 段路旁，以安非他命1 小包新臺幣3000元賣給乙○○。第
    2 次於95年2 月底，在樹林市鎮○街火車站附近，以安非他
    命1 小包新臺幣2000元賣給乙○○。第3 次於95年3 月7 日
    ，在新莊市○○路○ 段乙○○家樓下超商前，以安非他命1
    小包新臺幣400 百元賣給乙○○。第4 次於95年3 月28日2
    時，在新莊市○○路○ 段乙○○家樓下超商前，以安非他命
    1 小包新臺幣1000元賣給乙○○，還未交易完成，即被警方
    查獲。」、「（問：警方查獲之第二級毒品安非他命6 小包
    ，每包為何有『1 』或『2 』之字樣，代表為何？）『1 』
    代表賣新臺幣1000元，『2 』代表賣新臺幣2000元。」等語
    （見臺灣板橋地方法院檢察署95年度偵字第7847號偵查卷宗
    第32頁），與證人乙○○於警詢時證稱：「我是從95年2 月
    開始跟丁○○購買安非他命，我總共向丁○○購買4 次安非
    他命。第1 次是於95年2 月5 日，我剛領錢，我跟丁○○購
    買新臺幣3000元，重量還不到1 公克，我們約在新莊市○○
    路○ 段路旁交易。第2 次是於95年2 月底（日期忘記了），
    我跟丁○○購買新臺幣2000元，重量還不到0 點5 公克，我
    們約在樹林市鎮○街火車站附近。第3 次是於95年3 月27日
    22時左右，我跟丁○○購買400 元，重量還不到0 點1 公克
    ，我們約在新莊市○○路○ 段我家樓下超商前交易。第4 次
    是於95年3 月28日2 時，我想跟丁○○購買1000元安非他命
    ，我跟他約在新莊市○○路○ 段我家樓下超商前，但還沒交
    易成功就被警察查獲。」、「（你除了向丁○○購買安非他
    命外，是否還向其他人購買？）沒有。」等語，及於檢察官
    訊問時具結證述：「（問：有否向丁○○買過毒品？）有，
    之前有跟他買過安非他命2 、3 次，第1 次在95年2 月初，
    在新莊市○○路那邊買了1000元或3000元我忘了，重量我忘
    了，約不到1 公克。第2 次在95年（誤載為「94年」）2 月
    底，在樹林市買了2000元，不到0 點5 公克。第3 次在95年
    （誤載為「94年」）3 月間，在新莊市○○路買了400 元。
    第4 次是警察要我向他買，就被警察抓了。」等語（以上見
    前揭偵查卷宗第73、74頁、第81頁），互核並無二致，且有
    安非他命6 包扣案可資佐證。而前述扣案毒品經以EIA 酵素
    免疫分析法檢驗，及GC/MS 氣相層析/ 質譜儀法確認檢驗結
    果，確呈甲基安非他命陽性反應，有臺灣檢驗科技股份有限
    公司濫用藥物檢驗報告附卷足稽，俱徵被告前揭不利於己之
    自白與事實相符。
  (二)被告於本院審理時雖翻異其詞，辯稱：乙○○係向甲○○購
    買安非他命，由伊代為聯絡云云。惟證人乙○○於本院審理
    時到庭具結證述略以：伊不曾向甲○○購買安非他命，所施
    用安非他命均向丁○○購得；伊前將行動電話1 具（即扣案
    之行動電話）借予被告使用，而以該行動電話門號與被告聯
    繫購買安非他命，由被告親自交付並收取對價，僅其中1 次
    交易時，因被告駕駛汽車，遂由乘坐副駕駛座之人代為交付
    等語（見本院96年1 月25日審判筆錄）；同案被告甲○○於
    警詢時亦供稱：「（問：據乙○○供稱他向丁○○購買第二
    級毒品，你是否知道此事？）我不知道。」等語（見前揭偵
    查卷宗第12頁），則乙○○以電話直接與被告聯繫交易，而
    自被告有償受讓安非他命之事實，至為灼然。被告所辯，與
    證人乙○○、同案被告甲○○所述，俱不相符，顯非事實。
  (三)被告復辯稱：扣案安非他命、分裝袋均為甲○○所有云云，
    並聲請傳喚甲○○、丙○○為證據方法。然被告於警詢時已
    坦承扣案安非他命6 包均為其所有，並詳述其包裝袋上標示
    「1 」、「2 」字樣代表意義，於檢察官訊問時仍供稱：「
    （問：95年3 月28日在臺北縣新莊市○○路○ 段458 號前為
    警查獲身上有安非他命6 小包、分裝袋84只... 等物？）有
    ，都是我的。」等語（見上開偵查卷宗第64頁），其於本院
    審理時始改稱：扣案安非他命、分裝袋等，均為甲○○所有
    云云，無非卸責之詞，諉無可採。況前揭安非他命、包裝袋
    之所有權誰屬，並無礙於被告轉讓安非他命予乙○○之犯罪
    事實認定，是被告此部分傳喚證人之聲請，尚難認有調查之
    必要。
  (四)綜上，本案事證明確，被告犯行堪予認定。
二、按94年2 月2 日修正公布，95年7 月1 日施行之刑法第2 條
    第1 項：「行為後法律有變更者，適用行為時之法律。但行
    為後之法律有利於行為人者，適用最有利於行為人之法律。
    」之規定，係規範行為後法律變更所生新舊法律比較適用之
    準據法，於新法施行後，應適用新法第2 條第1 項之規定，
    為「從舊從輕」之比較（最高法院95年第8 次刑事庭會議決
    議意旨參照）。被告行為後，刑法第56條關於連續犯之規定
    業經刪除，並自95年7 月1 日起施行，此雖非犯罪構成要件
    之變更，惟顯已影響行為人刑罰之法律效果，自屬法律變更
    ，參酌最高法院95年第8 次刑事庭會議決議意旨，以適用修
    正前刑法第56條規定論以連續犯，對被告較為有利，應依刑
    法第2 條第1 項前段規定，適用修正前之刑法規定。
三、次按甲基安非他命為安非他命之衍生物，前經行政院衛生署
    於69年12月8 日、75年7 月11日公告列入藥物藥商管理法第
    16條第1 款（即現行藥事法第22條第1 款）之禁藥管理，復
    於79年10月9 日以衛署藥字第904142號公告，列入麻醉藥品
    管理條例（即現行管制藥品管理條例）第2 條第4 款所定之
    化學合成類麻醉藥品管理，明定為管制藥品管理條例第3 條
    之管制藥品（即藥事法第11條之管制藥品）；前述禁藥管理
    雖未解禁，然依藥事法第1 條第1 項但書規定，其管理於管
    制藥品管理條例有規定者，優先適用該條例之規定。嗣為防
    制毒品危害，維護國民身心健康，毒品危害防制條例業於87
    年5 月20日修正公布，自同年月22日起施行，除影響神經物
    質與其製品外，並將藥事法、管制藥品管理條例之麻醉藥品
    中，具有成癮性、濫用性及對社會危害性者，依其成癮性、
    濫用性及對社會危害性分為四級，其中甲基安非他命即經公
    告列管為第二級毒品。則於毒品危害防制條例公布施行後，
    關於甲基安非他命之製造、運輸、販賣、意圖販賣而持有、
    非法使人施用、引誘他人施用、轉讓、持有、施用，均應適
    用毒品危害防制條例之規定，始與法規範目的相符。至其立
    法目的在於確保主管機關對於藥物、藥商、藥局等藥事行政
    管理之藥事法，於毒品危害防制條例制定後縱經修正，於法
    務部會同行政院衛生署共組之審議委員會報由行政院公告調
    整毒品分級、品項前，其修正均不致變更甲基安非他命以第
    二級毒品列管之屬性，立法者顯無藉藥事法之修正，排除以
    毒品危害防制條例規範此項化學物品之轉讓、持有、施用等
    行為之目的。是核被告就上開犯罪事實(一)至(三)所為，係犯毒
    品危害防制條例第8 條第2 項之轉讓第二級毒品罪，其就犯
    罪事實(四)所為，係犯同條第5 項、第2 項之轉讓第二級毒品
    未遂罪。公訴人認被告係犯同條例第4 條第2 項販賣第二級
    毒品罪；惟按販賣毒品罪之成立，以行為人主觀上有營利意
    圖為必要（最高法院67年台上字第2500號、69年台上字第16
    75號判例意旨參照），即須行為人以牟取利益為目的，賤買
    貴賣從中取利。經查：被告於警詢時供稱：其購買安非他命
    之價格約0 點5 公克5000元等語（見臺灣板橋地方法院檢察
    署95年度偵字第7847號偵查卷宗第32頁），據此計算，被告
    以400 元至3000元不等之價格轉讓0 點1 公克至1 公克不等
    之安非他命予乙○○，並無利潤可言。且證人乙○○於本院
    審理時具結證稱：「（問：0000000000電話號碼是否你所有
    ？）是。」、「（問：此門號是否有交給丁○○？）有，當
    時他沒有手機，我有兩枝，我借他用。」等語（見本院96年
    1 月25日審判筆錄），堪認被告與乙○○間，非無私誼，自
    不得以被告提供安非他命須冒重典風險，推認其主觀上必有
    營利之意圖，而以販賣第二級毒品之罪名相繩。公訴人認應
    論以毒品危害防制條例第4 條第2 項販賣第二級毒品罪，容
    有未洽，然其基本社會事實要屬同一，是由本院變更起訴法
    條適用之，以期適法。被告轉讓安非他命前持有第二級毒品
    之低度行為，為其轉讓之高度行為所吸收，不另論罪。而被
    告於95年3 月28日凌晨2 時許，在臺北縣新莊市○○路○ 段
    458 號1 樓便利商店前，著手轉讓安非他命予乙○○，尚未
    交付即遭查獲，為未遂犯。又被告前後3 次轉讓安非他命、
    1 次轉讓安非他命未遂犯行，時間緊接，手法相同，所犯為
    基本構成要件相同之罪名，顯係基於概括犯意反覆實施，為
    連續犯，應依修正前刑法第56條規定論以一轉讓第二級毒品
    罪，並加重其刑。爰審酌毒品危害防制條例列管之毒品，危
    害國人身心健康及社會秩序至鉅，而為國法所厲禁，並經政
    府、媒體、教育機構廣為宣導，被告猶漠視法令禁制，恣意
    轉讓安非他命，應嚴予非難，兼衡其素行、犯罪之動機、目
    的、手段，及被告轉讓安非他命之次數、數量，暨其犯罪後
    否認犯行之態度等一切情狀，量處如主文所示之刑，資為懲
    儆。
四、扣案安非他命6 包（原毛重1 點75公克，除經取樣0 點013
    公克鑑驗用罄部分，失其違禁物之性質，毋庸宣告沒收外，
    驗餘毛重1 點737 公克），為查獲之毒品，不問屬於犯人與
    否，應依毒品危害防制條例第18條第1 項前段規定，沒收銷
    燬之，其包裝袋6 只，無從析離，不另宣告沒收。至扣案電
    子磅秤1 台、玻璃球3 個、分裝勺1 枝、分裝袋84只，雖係
    被告所有之物，業據被告於警詢時供承在卷，惟本案並無證
    據可資證明係供被告犯罪使用或因犯罪所得之物，而與其轉
    讓安非他命之犯罪行為有何關聯性，另扣案行動電話1 俱，
    則為乙○○所有，此據證人乙○○於本院審理時證述無訛，
    均無從併予宣告沒收，附此敘明。
據上論斷，應依刑事訴訟法第299 條第1 項前段、第300 條，毒
品危害防制條例第8 條第2 項、第18條第1 項前段，刑法第2 條
第1 項前段、第11條前段、修正前刑法第56條，判決如主文。
本案經檢察官朱學瑛到庭執行職務。
中　　華　　民　　國　　96　　年　　4 　　月　　9 　　日
                        臺灣板橋地方法院刑事第三庭
                            審判長法　官  陳忠行
                                  法　官  蕭胤瑮
                                  法　官  廖怡貞
以上正本證明與原本無異。
如不服本判決，應於判決送達後10日內，向本院提出上訴狀。
                                  書記官  林惠齡
中　　華　　民　　國　　96　　年　　4 　　月　　14　　日
附錄本案論罪科刑法條全文
毒品危害防制條例第8 條
轉讓第一級毒品者，處1 年以上7 年以下有期徒刑，得併科新臺
幣100 萬元以下罰金。
轉讓第二級毒品者，處6 月以上5 年以下有期徒刑，得併科新臺
幣70萬元以下罰金。
轉讓第三級毒品者，處3 年以下有期徒刑，得併科新臺幣30萬元
以下罰金。
轉讓第四級毒品者，處1 年以下有期徒刑，得併科新臺幣10萬元
以下罰金。
前四項之未遂犯罰之。
轉讓毒品達一定數量者，加重其刑至二分之一，其標準由行政院
定之。
